臺灣花蓮地方法院刑事判決　　　　　　　　　　　　　九十年度交易字第一二五號
　　公　訴　人　臺灣花蓮地方法院檢察署檢察官
　　被　　　告　甲○○
　　選任辯護人　曾泰源
右列被告因過失致死案件，經檢察官提起公訴（九十年度偵字第一八九四號），本院
判決如左：
    主  文
甲○○因過失致人於死，處有期徒刑陸月，如易科罰金，以參佰元折算壹日。緩刑參
年。
    事  實
一、甲○○無駕駛執照，於民國九十年四月二十九日中午十二時三十五分許，駕駛車
    牌號碼Ｖ三─七一二三號自用小客車，沿花蓮市○○路由西往東方向行駛，行經
    和平路與中華路交岔路口處，欲左轉至中華路時，原應注意車前狀況，並隨時採
    取必要之安全措施，以防止發生危險事故，而依當時天候晴、光線充足、路面乾
    燥、無缺陷、無障礙物、視距良好，又無不能注意之情事，竟疏於注意，適陳千
    枝由西往東徒步穿越中華路，亦疏未注意應行走於行人穿越道，而於距穿越道約
    三公尺處穿越道路，遂不慎人車相撞，陳千枝因受撞及後而倒地，致其因頭部外
    傷受有顱內出血，經送醫後於同年月三十日十六時十三分許不治死亡。
二、案經陳千枝子丙○○告訴暨花蓮縣警察局花蓮分局報請臺灣花蓮地方法院檢察署
    檢察官相驗後自動檢舉偵查起訴。
    理  由
一、訊據被告甲○○固坦承與被害人陳千枝發生車禍，然矢口否認有何過失犯行，辯
    稱：伊開車有注意車前狀況，陳千枝未走在斑馬線上，突然由伊駕駛座旁衝出來
    ，趴在引擎蓋上，並未撞到陳千枝，後來伊停車陳千枝才滑到地上云云。然查，
    被告駕駛之車牌號碼Ｖ三─七一二三號自用小客車左引擎蓋上有凹陷，業據證人
    即到場處理之花蓮縣警察局花蓮分局中正派出所警員乙○○到庭證述明確，並有
    車輛車損照片四張附卷可參，堪認該車輛凹陷處確係被告車輛撞及被害人後，被
    害人趴在左側引擎蓋後所遺留之痕跡。次查，被害人陳千枝係因本件車禍致顱內
    出血，傷重不治死亡，亦經檢察官督同檢驗員到場相驗屬實，製有驗斷書、相驗
    屍體證明書、勘驗筆錄各一份及相驗照片六幀在卷可稽。經查被害人陳千枝之受
    損部位大都集中在右側，其中右乳突部呈紫甘色、右臀部外上部乙處瘀血痕、右
    肩部乙處皮下出血痕、右膝前部乙處皮下出血痕、而後腦部右側乙處腫塊，為致
    命傷，是以，被害人自西往東穿越道路時，被告屬其右側之來車，故被害人身上
    之撞擊點應屬右側，此核與被害人之傷勢相符，故被告駕車與被害人相撞等情，
    應堪認定。此外，另有道路交通事故調查報告表二份、現場草圖一份、現場照片
    四幀、花蓮縣警察局舉發違反道路交通管理事件通知單附卷足稽。
二、按駕駛人應注意車前狀況並隨時採取必要之安全措施，道路交通安全規則第九十
    四條第三項定有明文。然車禍發生後，在被告車輛左後輪處遺有被害人之皮包，
    此據證人丁○○於警訊中證述明確，並有道路交通事故調查報告表附卷可參（九
    十年相字第一五五號卷第四一頁）堪認該皮包所遺留之位置應屬兩者撞擊處，該
    處距離斑馬線北端約六點一公尺，離斑馬線南端尚有三公尺之差距，堪認被害人
    尚非行走於斑馬線。次依道路交通事故調查報告表所示，被告之肇事後車頭距離
    行人穿越道（下簡稱斑馬線）北端為三點七公尺，而該路口之斑馬線為三公尺，
    此據證人乙○○到庭證述在卷，並有告訴人丙○○所提出之照片四幀足憑，被告
    與被害人相撞後，被告停車之位置雖已近斑馬線，然被害人因遭撞擊而趴在該車
    引擎蓋後倒地，其倒地之位置始在斑馬線上，故本件被害人亦疏未注意應行走於
    斑馬線上，併此敘明。雖被告對此一再辯稱係被害人撞上伊，且被害人未行走於
    斑馬線，而認其並無任何過失云云，然上揭駕駛人應注意車前狀況之規定，係督
    促駕駛人應隨時注意行車之安全，尤其被告正通過有行車管制號誌交叉路口之路
    段，且該處有斑馬線，常有行人穿越，縱使被害人未正確行走於斑馬線，然其行
    走之位置距斑馬線南端僅約三公尺，被告非無法注意，且其行經該路段即負有較
    高之注意義務，被告駕車自應注意上開規定，況依卷附之現場照片及道路交通事
    故調查報告表所示，當時天候晴、光線充足、路面乾燥、無缺陷、無障礙物、視
    距良好，又無不能注意之情事，竟疏未注意以致肇事，使被害人身亡，衡情顯有
    過失。本件車禍經送臺灣省花東區車輛行車事故鑑定委員會初議、臺灣省車輛事
    故覆議鑑定委員會覆議，亦同認此情，有該鑑定委員會九十年六月十八日花鑑字
    第九○○三○九號函及所檢附鑑定意見書、該覆議鑑定委員會九十年十二月四日
    府覆議字第九○二二七五號函附卷可參，雖被害人橫越馬路時未行走於斑馬線亦
    與有過失，但此不能因之免除被告過失致死之罪責，附此敘明。而被害人確因本
    件車禍死亡，已詳如前述，則被告之過失犯行與被害人之死亡間，顯有相當因果
    關係。本件事證明確，被告犯行洵堪認定，應予依法論科。
三、核被告所為，係犯刑法第二百七十六條第一項之過失致人於死罪。被告無駕駛執
    照而駕車肇事，致人死亡，應依道路交通管理處罰條例第八十六條第一項規定，
    加重其刑。又本件車禍雖係被告報案，然證人乙○○到庭證稱：伊到現場處理時
    ，被告並未說與被害人發生車禍，她說被害人昏倒在前面，係回派出所看車輛引
    擎蓋有凹陷，被告才說被害人趴在車輛引擎蓋後倒地等語，故被告報案後未坦承
    肇事接受裁判，尚不符合自首之規定。爰審酌被告未領有駕駛執照卻仍駕車，肇
    事後又曾向警員謊稱有駕駛執照，其欲脫免罪責甚明，其行經有管制號誌之交岔
    路口，未提高警覺，注意有無行人通行，致被害人身亡，實有苛責之處，且其犯
    罪後並未坦承過失等情，及其已先行給付強制責任保險金與告訴人范哲明及其他
    被害人家屬，且先行給付四十萬元予告訴人（嗣因告訴人以其已提出附帶民事訴
    訟而將該賠償金退回），顯見被告仍有誠意賠償被害人家屬所受之損失，僅因其
    經濟狀況不佳，而未能達成和解，被害人亦有過失等一切情狀，量處如主文所示
    之刑，以示懲儆，並諭知易科罰金之折算標準。末查被告前未曾受有期徒刑以上
    刑之宣告，有台灣花蓮地方法院檢察署刑案資料查註記錄表一紙附卷可按，本院
    認其經此科刑判決之教訓後，當知警惕而無再犯之虞，因認其所宣告之刑以暫不
    執行為適當，併予宣告緩刑三年，以啟自新。
據上論斷，應依刑事訴訟法第二百九十九條第一項前段，刑法第二百七十六條第一項
、第四十一條第一項前段、第七十四條第一款，道路交通管理處罰條例第八十六條第
一項，罰金罰鍰提高標準條例第一條前段、第二條，判決如主文。
本案經檢察官張立達到庭執行職務。
中      華      民      國    九十一    年      五      月    二十八    日
                              臺灣花蓮地方法院刑事庭
                                  法  官  鄭  培  麗
右正本證明與原本無異。
如對本判決不服，應於送達後十日內，向本院提出上訴狀。（應抄附繕本）告訴人或
被害人如對於本判決不服者，應具備理由請求檢察官上訴，其上訴期間之計算係以檢
察官收受判決正本之日期為準。
                                  法院書記官
中      華      民      國    九十一    年      五      月    二十九    日
